臺灣臺中地方法院刑事判決　　　　　　　 100年度訴字第73號
公　訴　人　臺灣臺中地方法院檢察署檢察官
被　　　告　黃俊翰
上列被告因違反藥事法案件，經檢察官提起公訴（99年度偵字第
27345 號），被告於本院準備程序中就被訴事實為有罪之陳述，
經本院合議庭裁定由受命法官獨任依簡式審判程序審理，判決如
下：
    主    文
黃俊翰明知為禁藥而轉讓，累犯，處有期徒刑柒月；扣案之玻璃
球吸食器壹組沒收。
    犯罪事實
一、黃俊翰前因違反妨害兵役治罪條例案件，經本院以98年度中
    簡字第2999號判處有期徒刑3 月確定，於民國99年3 月13日
    執行完畢。詎仍不知悔，明知甲基安非他命係毒品危害防制
    條例第2 條第2 項第2 款所列管之第二級毒品，且為主管機
    關即行政院衛生署公告禁止使用之毒害藥品，乃藥事法規定
    之禁藥，均不得擅自持有、轉讓，竟於99年9 月29日夜間7
    、8 時許，在其位於臺中縣太平市（現已改制為臺中市太平
    區○○○○街136 巷52號住處內，以將第二級毒品甲基安非
    他命放置在玻璃球吸食器點火燒烤吸食煙氣之方式，施用甲
    基安非他命1 次時（黃俊翰施用第二級毒品部分，經送觀察
    、勒戒後，認無繼續施用之傾向，另經臺灣臺中地方法院檢
    察署檢察官以99年度毒偵字第3901號為不起訴處分），適在
    場之友人洪志豪見狀，要求黃俊翰提供予其施用，黃俊翰乃
    基於轉讓屬於禁藥之第二級毒品甲基安非他命之犯意，無償
    轉讓玻璃球吸食器內之微量甲基安非他命予洪志豪施用1 次
    （洪志豪施用甲基安非他命犯行部分，另由臺灣臺中地方法
    院檢察署檢察官偵辦）。嗣於99年10月6 日夜間8 時許，經
    警持本院核發之搜索票前往黃俊翰上開住處執行搜索，扣得
    黃俊翰所有供轉讓甲基安非他命予洪志豪施用時所使用之玻
    璃球吸食器1 組，且徵得在場之黃俊翰、洪志豪同意，採集
    其等之尿液送驗，結果均呈甲基安非他命陽性反應，洪志豪
    並於99年10月6 日警詢時供出黃俊翰於上揭時、地，無償轉
    讓甲基安非他命予其施用1 次，始查獲上情。
二、案經臺灣臺中地方法院檢察署檢察官自動檢舉偵查起訴。
    理    由
一、按除被告所犯為死刑、無期徒刑、最輕本刑為3 年以上有期
    徒刑之罪或高等法院管轄第一審案件者外，於法院行準備程
    序進行中，被告先就被訴事實為有罪之陳述時，審判長得告
    知被告簡式審判程序之旨，並聽取當事人、代理人、辯護人
    及輔佐人之意見後，裁定進行簡式審判程序；且受命法官行
    準備程序，與法院或審判長有同一之權限；又簡式審判程序
    之證據調查，不受刑事訴訟法第159 條第1 項、第161 條之
    2 、第161 條之3 、第163 條之1 及第164 條至第170 條規
    定之限制，刑事訴訟法第273 條之1 第1 項、第279 條第2
    項前段、第273 條之2 分別定有明文。被告黃俊翰所為係犯
    死刑、無期徒刑、最輕本刑為3 年以上有期徒刑以外之罪，
    其於準備程序中就被訴事實為有罪之陳述，經受命法官告知
    簡式審判程序之旨，並聽取公訴人、被告之意見後，本院合
    議庭認為適宜由受命法官獨任進行簡式審判程序，依刑事訴
    訟法第273 條之1 第1 項規定，裁定由受命法官獨任進行審
    判程序，合先敘明。
二、上揭犯罪事實，業據被告黃俊翰於警、偵訊及本院審理時供
    承不諱，核與證人洪志豪於警詢及偵查中證述之情節大致相
    符，且證人洪志豪於99年10月6 日晚間9 時30分許，為警徵
    得其同意後採集其尿液送驗之結果，確呈甲基安非他命陽性
    反應，有臺中市警察局第二分局委託鑑驗代號與真實姓名對
    照表及中山醫學大學附設醫院藥物檢驗中心尿液檢驗報告各
    1 份在卷可按，並有本院99年度聲搜字第3423號搜索票、臺
    中市警察局第二分局育才派出所採集尿液鑑定同意書各1 紙
    及查獲現場照片6 張附卷足憑，此外，復有玻璃球吸食器1
    組扣案可資佐證，是被告之任意性自白核與事實相符，堪予
    採信，本案事證已臻明確，被告前揭犯行，洵堪認定。
三、按甲基安非他命業經行政院衛生署於69年12月8 日以衛署藥
    字第301124號公告自69年12月8 日起禁止輸入、製造，自70
    年6 月1 日起禁止販賣，更於75年7 月11日以衛署藥字第59
    7627號公告一概禁止使用，並在79年10月9 日以衛署藥字第
    904142號函明令公告列為禁藥。次按甲基安非他命雖同屬毒
    品危害防制條例第2 條第2 項第2 款所定之第二級毒品，被
    告轉讓甲基安非他命之行為，亦合於該條例第8 條第2項 轉
    讓第二級毒品罪之處罰規定。然藥事法第83條第1 項之「明
    知為偽藥或禁藥，而轉販賣、供應、調劑、運送、寄藏、牙
    保、轉讓或意圖販賣而陳列者，處7 年以下有期徒刑，得併
    科新臺幣500 萬元以下罰金」規定，係於93年4 月21 日 修
    正公布，同年月23日施行，其法定刑較毒品危害防制條例第
    8 條第2 項所定之法定刑「6 月以上5 年以下有期徒刑得併
    科新臺幣70萬元以下罰金」為重。毒品之範圍尚包括影響精
    神物質與其製品，藥事之管理非僅止於藥品之管理，毒品未
    必係經公告之禁藥，禁藥亦非必為毒品，毒品危害防制條例
    與藥事法二者間，並無必然之特別法與普通法關係，故除有
    轉讓之第二級毒品達毒品危害防制條例第8 條第6 項之一定
    數量，經依法加重之法定刑較藥事法第83條第1 項之法定刑
    為重之情形外，因藥事法第83條第1 項為後法，且為重法，
    應優先適用藥事法處罰（臺灣高等法院暨所屬法院94年法律
    座談會刑事類提案第8 號結論，最高法院96年度臺上字第35
    82號判決意旨參照）。又轉讓第二級毒品達淨重10公克以上
    者，加重其刑至二分之一，轉讓持有毒品加重其刑之數量標
    準第2 條第1 項第2 款規定甚明。經查，被告無償轉讓證人
    洪志豪施用之禁藥甲基安非他命之數量，既僅係供證人洪志
    豪施用甲基安非他命1 次，足認被告轉讓禁藥甲基安非他命
    予證人洪志豪之數量非多，且衡諸施用甲基安非他命之人，
    通常施用1 次之劑量，當不致達淨重10公克，是本件既無證
    據可資證明被告轉讓禁藥甲基安非他命達淨重10公克，自不
    得依毒品危害防制條例第8 條第6 項規定加重其刑。是核被
    告黃俊翰所為，係犯藥事法第83條第1 項之轉讓禁藥罪。被
    告因轉讓而持有第二級毒品之低度行為，為其轉讓第二級毒
    品之高度行為所吸收，不另論罪。被告前因違反妨害兵役治
    罪條例案件，經本院以98年度中簡字第2999號判處有期徒刑
    3 月確定，於99年3 月13日執行完畢，有臺灣高等法院被告
    前案紀錄表1 份在卷可憑，其前受徒刑執行完畢後，5 年以
    內故意再犯本件有期徒刑以上之罪，為累犯，應依刑法第47
    條第1 項之規定加重其刑。爰審酌被告有竊盜、妨害兵役治
    罪條例施用毒品等前科，有上開被告前案紀錄表在卷可考，
    其無視於國家杜絕毒品及禁藥犯罪之禁令，將其所持有亦同
    屬禁藥之第二級毒品甲基安非他命轉讓他人施用，使受讓之
    吸毒者更加產生依賴性，所為嚴重戕害國民健康與社會治安
    ，惡性非輕，再兼衡酌被告之智識程度、犯罪動機、目的、
    手段及其犯後坦承犯行之犯罪後態度等一切情狀，量處如主
    文所示之刑，以示懲儆。又扣案之玻璃球吸食器1 組，係被
    告所有，於供轉讓甲基安非他命予洪志豪施用時所使用之物
    等情，業據被告供承在卷，自應依刑法第38條第1 項第2 款
    規定，宣告沒收；另扣案之甲基安非他命2 包及門號000000
    0000號行動電話1 支，尚查無積極證據足以證明與本案轉讓
    甲基安非他命犯行有關，自無從於本案宣告沒收或為沒收銷
    燬之諭知，附此敘明。
據上論斷，應依刑事訴訟法第273 條之1 第1 項、第299 條第1
項前段，藥事法第83條第1 項，刑法第11條前段、第47條第1 項
、第38條第1 項第2 款，判決如主文。
本案經檢察官吳昆璋到庭執行職務。
中    華    民    國    100     年    3     月    22  日
                  刑事第十七庭  法  官  劉惠娟
以上正本證明與原本無異。
如不服本判決應於收受判決後10日內向本院提出上訴書狀，並應
敘述具體理由；其未敘述上訴理由者，應於上訴期間屆滿後20日
內向本院補提理由書（均須按他造當事人之人數附繕本）「切勿
逕送上級法院」。
                                書記官  林世佳
中    華    民    國    100     年    3     月    22  日
附錄論罪科刑法條：
藥事法第83條第1 項：
明知為偽藥或禁藥，而販賣、供應、調劑、運送、寄藏、牙保、
轉讓或意圖販賣而陳列者，處7 年以下有期徒刑，得併科新臺幣
5 百萬元以下罰金。